臺灣板橋地方法院刑事判決　　　　　　　96年度訴字第2042號
公　訴　人　臺灣板橋地方法院檢察署檢察官
被　　　告　甲○○
上列被告因違反商業會計法等案件，經檢察官提起公訴（96年度
偵緝字第1439號），及移送併辦（臺灣臺北地方法院檢察署96年
度偵緝字第1217號），本院於準備程序進行中，被告就被訴之事
實為有罪之陳述，經告知被告簡式審判程序之旨，並聽取當事人
之意見後，裁定進行簡式審判程序，本院判決如下：
    主  文
甲○○共同連續商業負責人以明知為不實之事項，而填製會計憑
證，處有期徒刑月，如易科罰金，以佰元折算壹日，減為有
期徒刑壹月又拾伍日，如易科罰金，以佰元折算壹日。
    事  實
一、甲○○與詹鈐賀（未經起訴）、年籍不詳、自稱「高誌欽」
    （起訴書漏載此部分）之成年男子共同基於幫助納稅義務人
    以詐術逃漏稅捐及明知不實事項而填製會計憑證等犯意聯絡
    ，甲○○於民國91、92年間，將其國民身分證交予詹鈐賀、
    「高誌欽」，而由渠等向臺北縣政府申請，在臺北縣新莊市
    ○○路25巷4 弄6 號設立佳德興實業有限公司（下稱佳德興
    公司），並以甲○○為該公司之名義負責人，其為商業負責
    人。其等明知佳德興公司為虛設公司，並無實際銷貨之事實
    ，竟基於幫助納稅義務人以詐術逃漏稅捐之概括犯意聯絡，
    自92年3 月起至同年6 月止，連續將佳德興公司之統一發票
    ，交予漢唐資通有限公司（下稱漢唐公司）、合加實業股份
    有限公司（下稱合加公司）、允盈實業有限公司（下稱允盈
    公司）共11紙，供彼等充作進項憑證扣抵銷項稅額，足生損
    害於稅捐機關課稅之正確性，又其等明知佳德興公司並無實
    際進貨之事實，竟基於明知不實事項而填製會計憑證之概括
    犯意聯絡，於取得介質層科技股份有限公司、斯摩傑國際有
    限公司、廣網數位科技股份有限公司、允盈公司等所開立不
    實統一發票計14紙後，充作憑證，據以扣抵稅額，亦足生損
    害於稅捐機關課稅之正確性，合計幫助他人逃漏營業稅額新
    臺幣（下同）668,015 元。
二、案經財政部臺灣省北區國稅局（下稱北區國稅局）函請臺灣
    板橋地方法院檢察署檢察官偵查起訴，及法務部調查局臺北
    市調查處移請臺灣臺北地方法院檢察署檢察官偵查後，移送
    併辦。
    理  由
一、按除被告所犯為死刑、無期徒刑、最輕本刑為三年以上有期
    徒刑之罪或高等法院管轄第一審案件者外，於第一次審判期
    日前之準備程序進行中，被告先就被訴事實為有罪之陳述時
    ，審判長得告知被告簡式審判程序之旨，並聽取當事人、代
    理人、辯護人及輔佐人之意見後，裁定進行簡式審判程序，
    刑事訴訟法第273 條之1 第1 項定有明文。經核，本件被告
    甲○○所犯係死刑、無期徒刑、最輕本刑為三年以上有期徒
    刑以外之罪，其於準備程序中就被訴事實為有罪之陳述，經
    法官告知簡式審判程序之旨，並聽取公訴人、被告之意見後
    ，本院爰依首揭規定，合議裁定由受命法官獨任進行簡式審
    判程序。
二、訊據被告於本院審理時坦承前揭事實不諱，核與證人藍美玲
    偵查中之證述相符，復有公司變更登記表、公司基本資料查
    詢、營業稅籍資料查詢作業列印本、營業人變更登記查簽表
    、營業商號使用統一發票申請書、臺灣地區異常稅籍查詢列
    印、臺北縣營利事業核准通知書、委託書、營利事業統一發
    證變更登記申請書、被告國民身分證影本、佳德興公司章程
    、同意書、房屋租賃契約書、股東同意書、藍美玲聲明書、
    說明書、營業稅年度資料查詢進項來源明細、申報查詢、北
    區國稅局臺北縣分局虛設行號查詢報告表、借款契約、財政
    部國稅局94年10月21日函、經濟部92年3 月14日函、北區國
    稅局臺北縣分局92年8 月18日函、北區國稅局94年4 月6 日
    函、94年7 月26日函、94年10月3 日函等附卷可稽，是足見
    被告之上開自白，應合於事實，洵堪採信。本件事證業臻明
    確，被告犯行得為認定，應依法論科。
三、按刑法業於94年2 月2 日修正公布，並於95年7 月1 日施行
    ，其第2 條規定：「行為後法律有變更者，適用行為時之法
    律。但行為後之法律有利於行為人者，適用最有利於行為人
    之法律。」改採從舊從輕原則。準此，行為後法律有變更者
    ，應為「從舊從輕」之比較，針對刑法修正變更之部分，自
    應就有利或不利於被告之一切相關情狀，綜其全部罪刑之結
    果而為比較，以定其應適用之法律，且一經定其應適用之法
    律後，即須整體適用之，除法有明文外，不得任意割裂適用
    。茲就本件新舊法比較結果說明如下：
  (一)新修正刑法第28條關於成立共同正犯之標準，將原來共同正
    犯之共同「實施」犯罪，改為共同「實行」犯罪，剔除完全
    未參與犯罪相關行為實行之陰謀共同正犯及預備共同正犯，
    新修正共同正犯之可罰性要件，範圍業已限縮，乃屬行為可
    罰性要件之變更，自應比較新舊法。惟被告無論依刑法修正
    前後規定，均構成共同正犯，故此部分修正，對被告而言，
    尚無有利或不利可言。
  (二)修正前刑法第55條、第56條分別關於牽連犯、連續犯之規定
    ，於前開修正時，業經刪除，此雖非直接關乎犯罪構成要件
    之變更，然屬刑罰之重大更迭，對行為人之論罪科刑已有變
    易，並影響法院對行為人刑罰裁判之法律效果，故為法律變
    更之一種，仍應比較新舊法。依修正前通說及實務所見，牽
    連犯、連續犯皆為觸犯數罪名，為實質上之數罪，僅立法論
    上採裁判上一罪論，而依新修正之刑法規定，通常情形應論
    以數罪。基此觀之，修正前之量刑應較輕於適用新修正之規
    定，是應適用修正前之規定較有利於行為人。
  (三)刑法第41條第1 項前段修正前係規定：「犯最重本刑為五年
    以下有期徒刑以下之刑之罪，而受六個月以下有期徒刑或拘
    役之宣告，因身體、教育、職業、家庭之關係或其他正當事
    由，執行顯有困難者，得以一元以上三元以下折算一日，易
    科罰金。」復依修正前罰金罰鍰提高標準條例第2 條前段（
    現已刪除）規定，就其原定數額提高為100 倍折算1 日，則
    依修正前之易科罰金折算標準，應以銀元300 元折算1 日，
    經折算為新臺幣後，應係以新臺幣900 元折算為1 日。新修
    正刑法第41條第1 項前段則規定：「犯最重本刑為五年以下
    有期徒刑以下之刑之罪，而受六個月以下有期徒刑或拘役之
    宣告者，得以新臺幣一千元、二千元或三千元折算一日，易
    科罰金。」比較此部分修正，以修正前規定有利於被告。
  (四)綜合比較結果，以修正前規定對被告有利，自應整體適用該
    修正前相關規定。
四、核被告所為，係犯稅捐稽徵法第43條第1 項、第41條幫助納
    稅義務人以詐術逃漏稅捐罪及商業會計法第71條第1 款填製
    不實會計憑證罪。其與詹鈐賀、「高志欽」就上開犯行間，
    顯有犯意聯絡，並各有行為分擔，是為共同正犯。又其先後
    多次實施前述2 種犯行，各時間緊接，所為分別係觸犯構成
    要件相同之罪，依刑法修正前通說及實務所見，應認均係基
    於概括犯意所為，是應依修正前刑法第56條規定，論以連續
    犯，並從一重處斷；另其犯上開2 罪間，有方法、結果間之
    牽連關係，故應依修正前刑法第55條規定，從一情節較重之
    商業負責人填製不實會計憑證罪論處。本院審酌被告並無犯
    罪紀錄，有臺灣高等法院被告前案紀錄表在卷可徵，是其素
    行尚佳，其犯行造成稅捐稽徵機關對於課稅正確性之侵害、
    國家減少稅收之額度、並未實際取得任何利益、其犯罪動機
    、目的、手段、智識程度、犯後坦承犯行等一切情狀，茲量
    處如主文所示之刑，並依刑法修正前規定，諭知易科罰金之
    折算標準。按中華民國九十六年罪犯減刑條例於96年7 月4
    日公布，並自96年7 月16日起施行。查本件被告犯罪時間係
    在96年4 月24日前，合於上開減刑條例第2 條第1 項第3 款
    規定，且非同條例第3 條所定不得減刑之罪，是併依上開減
    刑條例規定，減其二分之一之刑。
五、臺灣臺北地方法院檢察署96年度偵緝字第1217號移送併辦意
    旨認：被告與「高誌欽」（併案意旨書誤載為「高志欽」）
    共同基於違反公司法之犯意聯絡，於92年2 月間，被告將國
    民身分證交予「高志欽」，由「高志欽」向臺北市政府申請
    ，在臺北市○○○路○ 段115 巷43號4 樓之4 ，設立才洋有
    限公司，並由被告擔任該公司負責人，上開公司資本係向他
    人借款999,900 元，於同月20日存入該公司設在臺北國際商
    業銀行西門分行帳號0000000000000 號帳戶內，於取得楊恩
    賜會計師出具資本額查核報告書後，旋於同月24日將上揭款
    項悉數歸還出借人，而虛以申請文件表示收足股東股款，嗣
    郭民德（案經不起訴處分）持該公司簽發之支票，欲向三華
    窯業股份有限公司（下稱三華公司）購買坐落臺北縣鶯歌鎮
    ○○街107 號土地暨其上建物，三華公司代理人王惠玲發覺
    有異，報警處理，而查悉上情，因認被告另涉公司法第9 條
    第1 項（併案意旨書漏載第1 項部分）公司負責人對於公司
    應收之股款，股東並未實際繳納，而以申請文件表明收足罪
    嫌。觀之併案意旨，係認移送併辦事實與上述起訴事實間，
    有想像競合之法律上同一案件關係，惟被告分設佳德興公司
    與才洋公司，各係委由藍美玲、楊恩賜辦理，是難謂被告係
    以1 行為同時虛設2 家公司，而本件起訴事實亦未認被告設
    立佳德興公司且有涉犯前述公司法犯嫌；又移送併辦之被告
    犯嫌與本件被告所應論之稅捐稽徵法第43條第1 項、第41條
    幫助逃漏稅捐罪及商業會計法第71條第1 款填製不實會計憑
    證罪間，復顯非以1 行為為之，而觸犯數罪名，故俱不足認
    有想像競合之關係。此外，本院另查無移送併辦事實與本案
    起訴部分間，尚具其他裁判上一罪或實質上一罪之關係，是
    本院自不得遽以併為審究，而應檢還原承辦檢察官依法卓處
    。
據上論斷，應依刑事訴訟法第273 條之1 第1 項、第299 條第1
項前段，稅捐稽徵法第43條第1 項、第41條，商業會計法第71條
第1 款，刑法第11條前段、第2 條第1 項前段、修正前第28條、
修正前第56條、修正前第55條，中華民國九十六年罪犯減刑條例
第2 條第1 項第3 款、第7 條、第9 條，判決如主文。
本案經檢察官馬凱蕙到庭執行職務。
中　　華　　民　　國　　96　　年　　8 　　月　　17　　日
                  刑事第十五庭  法　官  朱敏賢
以上正本證明與原本無異。
如不服本判決，應於送達後10日內，向本院提出上訴狀。
                                書記官  郭勝華
中　　華　　民　　國　　96　　年　　8 　　月　　17　　日
附錄本案論罪科刑法條全文
稅捐稽徵法第43條
教唆或幫助犯第四十一條或第四十二條之罪者，處三年以下有期
徒刑、拘役或科新臺幣六萬元以下罰金。
稅務人員、執行業務之律師、會計師或其他合法代理人犯前項之
罪者，加重其刑至二分之一。
稅務稽徵人員違反第三十三條規定者，除觸犯刑法者移送法辦外
，處新臺幣一萬元以上五萬元以下罰鍰。
稅捐稽徵法第41條
納稅義務人以詐術或其他不正當方法逃漏稅捐者，處五年以下有
期徒刑、拘役或科或併科新臺幣六萬元以下罰金。
商業會計法第71條
商業負責人、主辦及經辦會計人員或依法受託代他人處理會計事
務之人員有下列情事之一者，處五年以下有期徒刑、拘役或科或
併科新臺幣六十萬元以下罰金：
一、以明知為不實之事項，而填製會計憑證或記入帳冊。
二、故意使應保存之會計憑證、會計帳簿報表滅失毀損。
三、偽造或變造會計憑證、會計帳簿報表內容或毀損其頁數。
四、故意遺漏會計事項不為記錄，致使財務報表發生不實之結果
    。
五、其他利用不正當方法，致使會計事項或財務報表發生不實之
    結果。
